臺灣彰化地方法院交通事件裁定　　　 100年度交聲字第1002號
移送機關即
原處分機關　交通部公路總局臺中區監理所彰化監理站
異　議　人
即受處分人　黃國森
上列聲明異議人因違反道路交通管理處罰條例案件，對於交通部
公路總局臺中區監理所彰化監理站於民國100年6月9日所為之處
分（原處分案號：彰監四字第裁64-I00000000號裁決書）聲明異
議，本院裁定如下：
   主    文
原處分撤銷。
黃國森不罰。
   理    由
一、原處分機關意旨略以：案外人吳英美駕駛異議人即受處分人
    （下稱異議人）黃國森所有之車牌號碼HC6-171號重型機車
    （下稱系爭車輛），於民國99年11月23日7時54分許，在彰
    化縣彰化市○○路與曉陽路口，因「使用註銷之牌照行駛」
    違規，為彰化縣警察局彰化分局員警以異議人有違反道路交
    通管理處罰條例第12條第1項第4款規定之行為，掣開違反道
    路交通管理事件通知單（單號：彰警交字第I00000000號）
    舉發。原處分機關經查異議人違規屬實，遂於100年6月9日
    以彰監四字第裁64-I00000000號裁決書，裁處罰鍰新臺幣（
    下同）5,400元，牌照扣繳，於法應無不合云云。
二、聲明異議意旨略以：伊所有系爭車輛於91年1月22日即已失
    竊，且監理站應要處罰駕駛人而非處罰車主，爰依法聲明異
    議等語。
三、按法院受理交通事件，準用刑事訴訟法之規定；而犯罪事實
    應依證據認定之，無證據不得認定犯罪事實，道路交通管理
    處罰條例第89條前段、刑事訴訟法第154條第2項分別定有明
    文。又認定犯罪事實所憑之證據，雖不以直接證據為限，間
    接證據亦包括在內；然而無論直接或間接證據，其為訴訟上
    之證明，須於通常一般之人均不致有所懷疑，而得確信其為
    真實之程度者，始得據為有罪之認定，倘其證明尚未達到此
    一程度，而有合理之懷疑存在時，即應為有利於被告之認定
    （最高法院30年上字第816號判例、76年台上字第4986號判
    例參照）。是前揭刑事訴訟法上之罪疑唯輕或罪疑唯有利於
    被告之原則，於法院審理交通聲明異議案件時亦有適用。次
    按道路交通管理處罰條例所指之汽車，包括機器腳踏車在內
    ；汽車有使用吊銷、註銷之牌照行駛之情形者，處汽車所有
    人三千六百元以上一萬零八百元以下罰鍰，並禁止其行駛，
    且將牌照扣繳之；本條例之處罰，受舉發違反道路交通管理
    事件之受處罰人，認為受舉發之違規行為應歸責他人者，應
    於舉發違反道路交通管理事件通知單應到案日期前，檢附相
    關證據及應歸責人相關證明文件，向處罰機關告知應歸責人
    ，處罰機關應即另行通知應歸責人到案依法處理。逾期未依
    規定辦理者，仍依本條例各該違反條款規定處罰，道路交通
    管理處罰條例第3條第8款、第12第1項第4款、第2項、第85
    條第1項亦分別定有明文。末按行為人有道路交通管理處罰
    條例之情形者，應填製舉發違反道路交通管理事件通知單，
    並於被通知人欄予以勾記，其通知聯依下列規定辦理：一、
    當場舉發者，應填記駕駛人或行為人姓名、性別、出生年月
    日、地址、身分證統一編號及車主姓名、地址、車牌號碼、
    車輛種類。被查獲之駕駛人或行為人為受處分人時，應於填
    記通知單後將通知聯交付該駕駛人或行為人簽名或蓋章收受
    之；拒絕簽章者，仍應將通知聯交付該駕駛人或行為人收受
    ，並記明其事由及交付之時間；拒絕收受者，應告知其應到
    案時間及處所，並記明事由與告知事項，視為已收受。二、
    受處分人非該當場被查獲之駕駛人或行為人，舉發機關應另
    行送達之，違反道路交通管理事件統一裁罰基準及處理細則
    第11條第1項第1款、第2款，亦規定甚明。
四、經查：
(一)本件異議人所有之系爭車輛，已於91年1月19日失竊，並於
    同年1月22日向彰化監理站辦理車輛失竊註銷車籍登記等情
    ，有系爭車輛車籍查詢資料與車號查詢重型機車車籍資料各
    1紙在卷可佐，堪認為真實。
(二) 案外人吳英美於99年11月23日7時54分許，騎乘懸掛已遭註
     銷車籍之系爭車輛，行經彰化縣彰化市○○路與曉陽路口
     ，為警製單舉發使用註銷之牌照行駛，並經吳英美當場簽
     收舉發通知單等情，有彰化縣警察局彰警交字第I00000000
     號舉發違反道路交通管理事件通知單1紙附卷可憑，足徵本
     件交通違規當場被查獲之駕駛人乃為案外人吳英美，而非
     異議人，從而依上開違反道路交通管理事件統一裁罰基準
     及處理細則之規定，舉發機關應填製通知單另行送達異議
     人，並通知其到案時間及處所。惟本院遍閱卷內資料，均
     查無舉發機關有依法另行填製通知單送達異議人，並通知
     其到案說明之相關證據及紀錄，是以異議人既未受本件舉
     發通知單之送達，自無從知悉其已註銷車牌之車輛，於前
     揭時、地遭警舉發之情事，進而無從依道路交通管理處罰
     條例第85條第1項規定向處罰機關告知應歸責人到案處理。
     故依據上開之規定及說明，本件舉發機關對異議人之舉發
     程序尚難謂無瑕疵。
(三) 另異議人與實際駕駛人吳英美並無父、母、子女與配偶之
     關係，有異議人全戶戶籍查詢資料與案外人吳英美全戶戶
     籍查詢資料各1紙在卷可憑，從而亦無積極證據可認異議人
     有領回該被竊之系爭車輛，並將該系爭車輛交由案外人吳
     英美使用之事實。
(四) 綜上，原舉發機關舉發程序既有上述瑕疵，且復查無其他
     積極證據足以證明異議人有將系爭車輛領回並交付予實際
     違規人使用，自應為有利於異議人之認定，原處分機關不
     察，遽對異議人為前開裁決，即難認為允當，是以由本院
     撤銷原處分，改諭知異議人不罰，以資適法。
據上論斷，依道路交通事件處理辦法第19條前段，裁定如主文。
中    華    民    國   100    年    6     月    29    日
                  交通法庭            法  官  洪志賢
以上正本證明與原本無異。
如不服本裁定，應於裁定送達後五日內向本院提出抗告狀(須附
繕本 )。
中    華    民    國   100    年    6     月    29    日
                                      書記官  許億先